【裁判字號】    91,訴,1298
【裁判日期】    920508
【裁判案由】    過失致死等
【裁判全文】
臺灣板橋地方法院刑事判決                        九十一年度訴字第一二九八號
    公  訴  人  臺灣板橋地方法院檢察署檢察官
    被      告  恒鈺企業
                有限公司  設臺北市○○○路二四號五樓之三
    兼  代表人  乙○○
    右二人共同
    選任辯護人  廖湖中律師
右列被告因過失致死等案件，經檢察官提起公訴（九十年度偵字第一三五四三號、九
十一年度偵字第八一八七號）及移
度偵字第二四四六三號），本院判決如左：
    主  文
乙○○從事業務之人，因業務上之過失致人於死，處有期徒刑伍月，如易科罰金，以
參佰元折算壹日；又行使從事業務之人，明知為不實之事項，而登載於其業務上作成
之文書，足以生損害於他人，處有期徒刑貳月，如易科罰金，以參佰元折算壹日；應
執行有期徒刑陸月，如易科罰金，以參佰元折算壹日。緩刑貳年。
恆鈺企業有限公司無罪。
    事  實
一、（一）乙○○為設在臺北市○○○路二四號五樓之三恆鈺企業有限公司（下稱恆
          鈺公司）之負責人，為從事砂石、五金等建材買賣業務之人，於民國八十
          九年九月十日起至九十年九月十日止出售砂石原料予固得美有限公司（下
          稱固得美公司），並約定賣方須將砂石運送至固得美公司位在台北縣五股
          鄉○○路○段（起訴書誤載為二段）九十八巷七號預拌混凝土廠之骨材庫
          ，嗣乙○○並以弘慈有限公司（下稱弘慈公司，業經本院判處無罪，並經
          台灣高等法院上訴駁回在案）名義與固得美公司簽訂書面契約。乙○○自
          八十九年九月間起，僱用余協記擔任砂石收料員，並派在固得美公司位在
          上址之預拌混凝土廠從事現場砂石點收、運送及進料輸送至儲料槽之工作
          ，乙○○本應注意對於工作場所即輸送帶附近之通道、地板，應保持不致
          使人跌倒、滑倒等之安全狀態，並應保持適當照明設備，且依當時情形並
          無不能注意之情事，竟疏於注意未保持工作場所之安全狀態，適余協記於
          九十年一月五日凌晨某時許，進入前開預拌混凝土廠內之砂石進料斗坑工
          作，將掉落在輸送帶外之砂石鏟到輸送帶上時，因現場積水，地上有砂石
          ，且視線昏暗，致余協記滑倒而遭輸送帶捲入夾於下皮帶及尾輪間，使其
          顱骨破裂併右上臂斷裂而當場死亡。嗣於同日凌晨八時許，固得美公司之
          副廠長馬再新發現輸送帶無砂石空轉，遂進入控制室關閉電源，並進入進
          料斗坑查看，始發現上情。
    （二）乙○○自八十五年間起，擔任設在臺北市○○○路二四號五樓之三恆玉交
          通有限公司（下稱恆玉交通公司）之實際負責人（起訴書誤載為負責人，
          恆玉交通公司登記之代表人為乙○○之妻簡鸝儀），為從事業務之人。宮
          志剛明知余協記已於九十年一月五日凌晨某時因上開職業災害死亡，且並
          未在恆玉交通公司工作，亦未領取恆玉交通公司任何薪資，竟於當日即九
          十年一月五日下午某時，在上址恆玉公司內，於其業務上所執掌之勞工保
          險加保申報表上，虛偽填載余協記為恆玉交通公司之員工，及勞保月投保
          薪資為新臺幣（下同）四萬二千元等不實事項，並於同日下午四時許，持
          該登載不實之申報表至台北市文山區之文山郵局萬芳支局，以掛號郵寄之
          方式，向勞工保險局申請加保勞工保險，足以生損害於恆玉交通公司。
二、案經余協記之父母丙○○、甲○○訴請臺灣板橋地方法院檢察署檢察官相驗後自
    動檢舉偵查起訴及臺灣台北地方法院檢察署檢察官移送本院併案審理。
    理  由
壹、被告乙○○部分：
一、就前揭犯罪事實（一）部分：
（一）訊據被告乙○○固不否認其以弘慈公司名義出售砂石原料予固得美公司，並約
      定賣方須將砂石運送至固得美公司之預拌混凝土廠骨材庫，且係由被害人余協
      記在現場擔任砂石收料員，從事現場砂石點收、運送及進料輸送至儲料槽等工
      作，嗣余協記於前開時地遭輸送帶捲入夾於下皮帶及尾輪間而當場死亡等事實
      ，惟矢口否認有何業務過失致死之犯行，辯稱：本件意外工地即台北縣五股鄉
      ○○路○段九十八巷七號係固得美公司所有之工地，被告恆鈺公司於九十年一
      月九日與固得美公司簽訂之契約書，係於九十年一月五日發生本件意外事故後
      ，固得美公司為規避責任，事後逼迫被告恆鈺公司簽訂，將輸送帶至骨材庫等
      之維護推給被告，否則即拒不給付貨款，被告始被迫簽訂，實際上輸送帶至骨
      材庫等之保養及維護，應係固得美公司負責，被告無權過問，且於八十九年九
      月九日，固得美公司將工地交接點收予被告時，僅交接地上堆積物、桶內料、
      收料室等，並無交接輸送帶至骨材庫之機器設備，而本件意外事故發生後，亦
      係固得美公司自行僱工清理現場復工，是以，固得美公司與被告恆鈺公司僅係
      買賣關係，所以該工地之監督、管理及維護，應屬固得美公司。又被害人余協
      記自己開設協記水電行，並非被告公司僱用之員工，而係被告公司之承包商，
      並介紹本件與固得美公司買賣砂石，余協記係承包收料，以抽成方式來計酬，
      且余協記若係被告公司所僱用，豈會於九十年一月五日凌晨尚未開始上班前，
      就前往預拌混凝土廠工作云云。
（二）經查：
    (1)被害人余協記於右揭時地遭輸送帶捲入夾於下皮帶及尾輪間，使其顱骨破裂併
      右上臂斷裂而當場死亡等事實，業據證人即固得美公司副廠長馬再新於另案即
      本院九十年度訴一四六一號案件之警訊時證述屬實（見本院九十年度訴一四六
      一號刑事卷內之臺灣板橋地方法院檢察署九十年度相字第九八號相驗卷第五頁
      反面），並經臺灣板橋地方法院檢察署檢察官督同法醫相驗屬實，並製有勘驗
      筆錄、驗斷書、相驗屍體證明書、照片等附於前開相驗卷宗內足稽。
    (2)又被告乙○○於另案警訊初詢時陳稱：伊在弘慈公司擔任業務員，伊以月薪五
      萬元左右僱傭余協記在現場機械操作室從事砂石收料工作（見前開相驗卷第六
      頁反面、第七頁），其於另案本院審理中以證人身分結證稱：李敏弘係弘慈公
      司登記之負責人，但其對砂石業不懂，故該公司由伊幫忙經營，固得美公司向
      弘慈公司採購砂石一案由伊負責。且須要派人將砂石送至固得美公司預拌混凝
      土廠之進料斗坑中，才算完成砂石之交付等情（見本院九十年度訴一四六一號
      刑事卷第一○七頁、一○八頁）。且證人即弘慈公司登記之負責人李敏弘於警
      訊初詢時證稱：固得美公司向弘慈公司所購買預拌混泥土廠所須之砂石原料，
      係由固得美公司在現場提供機械器具，伊妹婿乙○○為弘慈公司外務員，上開
      砂石原料建材點收及員工調度均由現場負責人乙○○負責，並由乙○○所聘僱
      之員工余協記擔任現場操作員等語（見前開相驗卷第二九頁）。再參酌證人即
      固得美公司副廠長馬再新於另案本院審理時證稱：乙○○帶余協記到固得美公
      司來負責進料及收料等情（見本院九十年度訴一四六一號刑事卷第一一三頁）
      。及證人丁○○於本院審理時到庭證稱：「... 余協記和我們公司沒有關係，
      他是乙○○派來的。本件砂石我們是和乙○○的公司買的，我只知道他們公司
      是恆鈺公司... 」、「... 這次交易是乙○○打電話來接洽，後來我出單價給
      他們，他們同意之後由乙○○和余協記一起來辦交接。余協記的報酬不是我給
      付的，我不知他如何和乙○○結算的... 」等語（見本院九十一年十一月十九
      日訊問筆錄）以觀，足認本件砂石原料之出售應係由被告乙○○負責，即被告
      乙○○應為本件砂石買賣之實際出賣人，應屬無疑。至被告於本院審理時雖辯
      稱：被害人余協記有開設協記水電行，本件係余協記向伊承包收料，以抽成方
      式來計酬，並非伊所僱用之員工云云。惟按僱傭與承攬同屬於供給勞務之契約
      ，然僱傭係以供給勞務本身為目的，即除供給勞務外，並無其他目的，承攬則
      係以發生結果即工作之完成為目的，供給勞務過為其手段而已，此為二者區別
      之所在；且承攬人或僱傭之報酬，於民法上均無明文規定應係按件或按時計酬
      ，亦無明文規定按時或按件計酬，即屬承攬或僱傭（最高法院八十八年度台上
      字第六二八號、八十二年度台上字第二一五八號民事判決分別著有明文可資參
      照）。是觀諸被害人余協記係在前開預拌混凝土廠，從事現場砂石點收、運送
      及進料輸送至儲料槽等工作，僅係從事單純之勞動工作，並非須完成具有技術
      性或專門性之工程，亦與被告開設之水電行工作無關，且被告乙○○於警訊初
      詢時亦坦承：係伊僱傭余協記在現場從事砂石收料工作等情，已如前述，再參
      酌告訴人即余協記之父丙○○、母甲○○於警訊及偵審中均指稱：余協記之薪
      資係由恆鈺公司之乙○○支付，係受僱於被告，渠之間並非承攬關係等情，並
      提出余協記所有之台北國際商業銀行北三重分行0000000000000
      號帳戶活期儲蓄存款存摺影本一件可憑。依照前開說明，無論被告乙○○與被
      害人余協記間係如何約定報酬之計算及支付方式，揆諸被害人余協記實際上僅
      係單純供給勞務之工作內容，自應認兩造間應為僱傭之法律關係，即被害人余
      協記係受僱於被告乙○○甚明。此外，被告乙○○既坦承：其與固得美公司間
      約定出賣人須將砂石運送至前開固得美公司之預拌混凝土廠之骨材庫始完成本
      件買賣之交付等情，已如上述，而被告乙○○又僱用被害人余協記在該址擔任
      砂石收料員，從事現場砂石點收、運送及進料輸送至儲料槽等工作，是以，雖
      然前開預拌混凝土廠及其內之砂石進料斗坑與輸送帶至骨材庫等砂石輸送設備
      均為固得美公司所有，惟被告乙○○既身為現場收進料工作之負責人，則其對
      於受僱人在工作場所工作有防護其安全之義務，即對於該輸送帶附近之通道、
      地板，應保持不致使人跌倒、滑倒等安全狀態，及保持適當照明設備等義務。
      故被告辯稱：該工地之監督、管理及維護，應屬固得美公司云云，自不足採信
      。
    (3)且依行政院勞動委員會北區勞動檢查所派檢查員林志雄至現場勘驗及調查結果
      ，分析被害人余協記死亡災害發生之直接原因，係遭輸送帶滾輪捲入致死，而
      間接原因則包含：進料斗坑內有積水及砂石，易使勞工滑倒；進料斗坑內未提
      供適當照明設備之不安全環境等情，有該所九十年二月二十一日台九十勞北檢
      綜字第○一九六八號函所附之職業災害檢查報告書一份及現場照片數張附卷可
      參，堪認本件被害人余協記係於前開不安全之環境下工作，致其滑倒而遭輸送
      帶捲入夾於下皮帶及尾輪間，使其顱骨破裂併右上臂斷裂而發生死亡之結果無
      疑。而被告乙○○對於被害人余協記受僱人在前開工作場所工作既有防護其安
      全之義務，且依當時情形並無不能注意之情事，竟疏於注意未保持工作場所之
      安全狀態，致被害人余協記於工作時，因現場積水，地上有砂石，且視線昏暗
      ，致其滑倒遭輸送帶捲入夾於下皮帶及尾輪間而發生死亡之結果，二者間有相
      當之因果關係，故被告乙○○應負業務過失致死之罪責，足堪認定。
二、就前揭犯罪事實（二）部分：
（一）訊據被告乙○○固坦承其為恆玉交通公司之實際負責人，於右揭時地在勞工保
      險加保申報表上，虛偽填載被害人余協記為恆玉交通公司之員工，嗣並持之至
      郵局以掛號郵寄之方式向勞工保險局申請加保勞工保險等情，惟矢口否認有何
      偽造文書之犯行，辯稱：被告於本件意外事故發生後，受余協記之女友及女友
      之妹所請託，希望被告為其辦理勞保，被告誤以為只要是下包就是僱用，可為
      承包商辦理勞保，但被告雖於九十年一月五日以郵寄方式其申請勞保，惟經詢
      問會計師後，得知余協記既為承包商，未任職於被告公司，則不可辦理投保，
      被告隨即於九十年一月八日上午向郵局撤回該申請書，且被告係恆玉交通公司
      負責人，申報勞保並非公司負責人之業務行為，雖勞工保險加保申請表係被告
      所出具，尚難認係被告業務上制成之文書，自不構成行使業務上登載不實罪云
      云。
（二）經查：右揭事實，業據證人即勞工保險局辦事員陳斯為於警訊時證述明確（見
      臺灣板橋地方法院檢察署九十一年度偵字第一八九四○號偵查卷第十五至十六
      頁），復有勞工保險加保申請表影本一件在卷足憑，且被告乙○○為恆玉交通
      公司之實際負責人，該公司之大、小章平日均在被告乙○○保管中等情，亦經
      證人即恆玉交通公司登記負責人簡鸝儀及恆玉交通公司職員林美玲於警訊時證
      述屬實（見前開偵查卷第三四頁及第三七頁、第三九頁）。是被告雖辯稱：申
      報勞保並非公司負責人之業務行為，且被告於九十年一月八日上午即向郵局撤
      回該申請書云云。惟依勞工保險條例及其施行細則之規定，投保申請書、加保
      申請表等文書，均係該條例對投保單位即雇主或勞工所屬團體、機構所規定之
      業務，為雇主之附隨業務（八十八年六月台灣高等法院暨所屬法院八十四年法
      律座談會刑事法律問題研究《十二》可資參照），是故，被告乙○○虛偽製作
      前開勞工保險加保申請表，自應構成業務登載不實罪。再者，被告乙○○於製
      作前開不實之加保申請表後，旋即於九十年一月五日下午四時許，持之至文山
      郵局萬芳支局，以掛號郵寄之方式向勞工保險局申請加保，嗣該申請書並已送
      達至勞工保險局，則被告乙○○之前開行使該業務上登載不實文書之行使行為
      ，業於其持之掛號郵寄時即已完成，自不因被告乙○○事後曾於同年月八日上
      午向郵局撤回該申請書，而解免其所為行使業務上文書登載不實犯行之罪責。
三、核被告乙○○前開所為，係犯刑法第二百七十六條第二項之業務過失致死罪及同
    法第二百十六條、第二百十五條之行使業務上文書登載不實罪（起訴書漏引第二
    百十六條）。其所犯業務上登載不實之低度行為，應為行使之高度行為所吸收，
    不另論罪。又被告所犯業務過失致死罪及行使業務上文書登載不實罪間，犯意各
    別，罪名不同，應予分論併罰。（另公訴意旨尚謂：被告將前開虛偽製作之加保
    申請表以掛號郵寄之方式向勞工保險局申請加保，致勞工保險局人員因而將該不
    實資料製作保險卡之公文書，足以生損害於勞工保險局對於勞工保險正確資料之
    管理云云，而認被告此部分涉有刑法第二百十四條之使公務員登載不實罪嫌云云
    。惟依勞工保險條例之規定及參酌其立法理由，顯示台閩地區勞工保險局承辦人
    員，對於投保單位申報之員工及其薪資金額，有查核之權責甚明，此有最高法院
    八十三年度台非自第二三九號刑事判決可參，從而，被告乙○○雖就余協記提出
    前開加保之申請，惟余協記是否為公司員工及其薪資金額之正確與否，既尚待勞
    工保險局之查核，是縱該加保申請書係被告所虛偽製作，亦與刑法第二百十四條
    所規定之使公務員登載不實之構成要件不符，然公訴人既認此部分與前開論罪科
    刑之犯罪事實即行使業務上文書登載不實罪部分有牽連犯之裁判上一罪關係，故
    此部分爰不另為被告乙○○無罪之諭知）。爰審酌被告並無前科、素行良好，犯
    罪之動機、目的、手段、過失程度及對被害人所造成危害之程度，且被告事後已
    賠償被害人家屬二百五十萬元，並與渠等達成民事上之和解，有和解契約書及補
    充和解契約書等影本各一件附卷可憑等一切情狀，量處如主文所示之刑，及定其
    應執行之刑，併均諭知易科罰金之折算標準，以示懲儆。再查刑法第四十一條業
    於九十年一月四日經立法院修正通過，並經總統於九十年一月十日公布，於同年
    一月十二日生效施行，其修正條文為：「犯最重本刑為五年以下有期徒刑以下之
    刑之罪，而受六個月以下有期徒刑或拘役之宣告，因身體、教育、職業、家庭之
    關係或其他正當事由，執行顯有困難者，得以一元以上三元以下折算一日，易科
    罰金。但確因不執行所宣告之刑，難收矯正之效，或難以維持法秩序者，不在此
    限。」、「併合處罰之數罪，均有前項情形，其應執行之刑逾六月者，亦同」，
    與修正前刑法第四十一條比較結果，修正後之條文對於被告並無不利，本件既符
    合修正後刑法第四十一條第一項之情形，依刑法第二條第一項前段規定，自應依
    修正後刑法第四十一條第一項前段規定諭知易科罰金之折算標準。末查被告乙○
    ○前未曾受有期徒刑以上刑之宣告，有台灣高等法院被告全國前案紀錄表、台灣
    高等法院檢察署刑案紀錄簡覆表各一件在卷可按，本院認被告乙○○受此偵審訴
    訟程序及刑之宣告等教訓，當益知警惕，應無再犯之虞，所宣告之刑以暫不執行
    為適當，爰併宣告緩刑二年，用啟自新。
四、至公訴人另認被告乙○○應注意雇主使勞工從事砂石輸送帶操作作業，應對於機
    械之輸送帶、轉軸、滾輪等有危害勞工之虞之部分設置護罩、護圍等設備，且對
    於使用動力運轉之機械，應於適當位置設置有明顯標誌之緊急制動裝置以立即遮
    斷動力，且依當時情形並無不能注意之情事，竟疏於注意未設置上揭防護設備，
    而未依勞工安全衛生法第五條第一項第一款之規定而設置符合標準之必要安全衛
    生設備，故涉犯勞工安全衛生法第三十一條第一項之雇主未設置安全設施致生職
    業災害罪嫌（起訴書贅引勞工安全衛生法第五條第二項，因違反該項並無刑事責
    任即刑罰之規定）云云。惟按犯罪事實應依證據認定之，無證據不得認定犯罪事
    實；又不能證明被告犯罪者，應諭知無罪之判決；刑事訴訟法第一百五十四條第
    二項、第三百零一條第一項前段分別定有明文。經查：前開預拌混凝土廠內之砂
    石進料斗坑與輸送帶至骨材庫等砂石輸送設備為固得美公司所有等情，已據證人
    即固得美公司負責人丁○○於本院審理時證述明確，惟該輸送設備原係大豪品實
    業股份有限公司（下稱大豪品公司）向何鑫實業股份有限公司（下稱何鑫公司）
    購買，由何鑫公司所設計、安裝，而大豪品公司於八十七年一月間欲結束營業時
    ，經丁○○向大豪品公司購買，此有證人丁○○於另案審理時提出之公司基本資
    料查詢、轉帳傳票、統一發票等資料可佐（見本院九十年度訴一四六一號刑事卷
    第七七至八三頁），而該輸送設備於何鑫公司設計時，即無防捲入護罩之設計與
    裝置，亦據丁○○提出何鑫公司設計之側面圖與俯瞰圖為憑（見前開刑事卷第八
    四至八五頁），並有證人即何鑫公司業務助理何麗娥於台灣高等法院另案審理時
    囑託臺灣高雄地方法院訊問時結證屬實（見台灣高等法院九十一年度上訴字第一
    ○○一號刑事卷第一○四頁、第一○五頁）。是以，雖依據前開行政院勞動委員
    會北區勞動檢查所調查結果，認被害人余協記死亡災害發生之間接原因尚包括：
    進料輸送帶及滾輪等傳動設施，未設有護罩等防止捲入之設備；進料斗坑內對於
    進料輸送動力裝置，未有緊急遮斷動力之裝置等不安全設備之原因（參見該所九
    十年二月二十一日台九十勞北檢綜字第○一九六八號函所附之職業災害檢查報告
    書一份），惟前開輸送設備於設計之初，本無防捲入護罩之設計與裝置，且被告
    乙○○既非該設備之設計者，亦非提供該設備之人，自難將設置前開不安全設備
    之責任歸咎於被告乙○○，而認其未依勞工安全衛生法第五條第一項第一款規定
    設置符合標準之必要安全衛生設備。此外，復查無何積極證據足認被告乙○○有
    前開規定之行為，自難以同法第三十一條第一項之罪相繩。揆諸前開說明，此部
    分本應為被告乙○○無罪之諭知，然公訴人既認此部分犯行與前開論罪科刑之犯
罪事實即業務過失致死罪部分有想像競合犯之裁判上一罪關係，故就此不另諭知
    被告乙○○無罪，附此敘明。
五、至移送併辦（臺灣台北地方法院檢察署檢察官九十一年度偵字第二四四六三號）
    部分，與前開起訴且認有罪部分，係屬同一案件，本院自得一併予以審理。
貳、被告恆鈺公司部分：
一、公訴意旨略以：被告乙○○為被告恆鈺公司之負責人，應注意雇主使勞工從事砂
    石輸送帶操作作業，應對於機械之輸送帶、轉軸、滾輪等有危害勞工之虞之部分
    設置護罩、護圍等設備，且對於使用動力運轉之機械，應於適當位置設置有明顯
    標誌之緊急制動裝置以立即遮斷動力，且依當時情形並無不能注意之情事，竟疏
    於注意未設置上揭防護設備，是被告恆鈺公司係違反勞工安全衛生法第五條第一
    項第一款之規定，應依同法第三十一條第二項之規定科以同條第一項之罰金（起
    訴書贅引勞工安全衛生法第五條第二項，因違反該項並無刑事責任即刑罰之規定
    ）云云。
二、經查：前開預拌混凝土廠內之砂石進料斗坑與輸送帶至骨材庫等砂石輸送設備於
    設計之初，本無防捲入護罩之設計與裝置，且被告恆鈺公司之負責人乙○○既非
    該設備之設計者，被告恆鈺公司亦非提供該設備之人，自難將設置前開不安全設
    備之責任歸咎於被告恆鈺公司，而認其未依勞工安全衛生法第五條第一項第一款
    規定設置符合標準之必要安全衛生設備。此外，復查無其他積極確切證據足資證
    明被告恆鈺公司有被訴之前揭犯行，既不能證明其犯罪，自應諭知被告恆鈺公司
    無罪之判決。
據上論斷，應依刑事訴訟法第二百九十九條第一項前段、第三百零一條第一項前段，
刑法第二條第一項前段、第二百七十六條第二項、第二百十六條、第二百十五條、第
五十一條第一項第五款、第四十一條第一項前段、第七十四條第一款，罰金罰鍰提高
標準條例第一條前段、第二條，判決如主文。
本案經檢察官王家春到庭執行職務。
中      華      民      國    九十二    年      五      月      八      日
                                  臺灣板橋地方法院刑事第二庭
                                          法  官  崔玲琦
右正本證明與原本無異。
如不服本判決，應於判決送達後十日內，向本院提出上訴狀。
                                          書記官  陳金鳳
中      華      民      國    九十二    年      五      月     十六     日
附錄法條：
中華民國刑法第二百七十六條
(過失致死罪)
因過失致人於死者，處二年以下有期徒刑、拘役或二千元以下罰金。
從事業務之人，因業務上之過失犯前項之罪者，處五年以下有期徒刑或拘
役，得併科三千元以下罰金。
中華民國刑法第二百一十四條
(使公務員登載不實罪)
明知為不實之事項，而使公務員登載於職務上所掌之公文書，足以生損害
於公眾或他人者，處三年以下有期徒刑、拘役或五百元以下罰金。
中華民國刑法第二百一十六條
(行使偽造變造或登載不實之文書罪)
行使第二百十條至第二百十五條之文書者，依偽造、變造文書或登載不實
事項或使登載不實事項之規定處斷。


司法院資訊處製作；財團法人民間司法改革基金會備份。
